臺灣板橋地方法院刑事判決　　　　　　　100年度訴字第193號
公　訴　人　臺灣板橋地方法院檢察署檢察官
被　　　告　陳亦喬
上列被告因竊盜等案件，經檢察官提起公訴（99年度偵字第3197
7 號），本院依簡式審判程序判決如下：
    主  文
陳亦喬意圖為自己不法之所有，而侵占離本人所持有之物，處罰
金新臺幣仟元，如易服勞役，以新臺幣壹仟元折算壹日；又共
同竊盜，處拘役伍拾玖日，如易科罰金，以新臺幣壹仟元折算壹
日。
    事  實
一、陳亦喬(一)於民國98年間某日，在臺北縣三重市（現改制為新
    北市三重區○○○○路上之華園旅館某房間抽屜內，拾獲蔡
    幸男所有、前遭不詳人士竊取而脫離持有之汽車駕照1 張後
    ，竟基於意圖為自己不法所有之犯意，將該汽車駕照予以侵
    占入己；(二)另與林志峰（由檢察官另案偵查中）共同基於意
    圖為自己不法所有之竊盜犯意聯絡，於99年11月24日下午1
    時許，前往臺北縣板橋市（現改制為新北市板橋區，以下同
    ）館前西路150 之2 號金永生銀樓，向負責人謝小雯佯稱欲
    購買金飾，使謝小雯取出不同款式之金飾供渠等試戴，再由
    林志峰趁謝小雯招呼陳亦喬而疏於注意之際，藉口至店外抽
    煙後，即將試戴於手上之金戒指1 只（重2 錢85分，價值新
    臺幣15,000元）攜出店外，竊取得手後離去。嗣陳亦喬亦藉
    故領錢離去，謝小雯於盤點物品時始發現金戒指短少1 只，
    隨即追呼上前，於臺北縣板橋市○○街某處攔阻陳亦喬，經
    報警處理後，始查悉上情。
二、案經蔡幸男、謝小雯訴由臺北縣政府警察局（現改制為新北
    市政府警察局）板橋分局移送臺灣板橋地方法院檢察署檢察
    官偵查起訴。
    理  由
一、本院於準備程序進行中，被告陳亦喬就被訴事實為有罪之陳
    述，經告知被告簡式審判程序之旨，並聽取公訴人及被告之
    意見後，裁定進行簡式審判程序。
二、前揭事實，為被告在本院審理時坦承不諱，並據證人即告訴
    人蔡幸男於警詢時、證人即告訴人謝小雯於警詢、偵查中證
    述甚明。此外，復有卷附之臺北縣政府警察局板橋分局搜索
    扣押筆錄暨扣押物品目錄表1 份、贓物認領保管單1 紙、照
    片6 張及監視器翻拍畫面41張可資佐證，足認被告上開任意
    性之自白與事實相符。從而，本件事證明確，被告前開犯行
    均堪以認定，應予依法論科。
三、核被告就事實欄一、(一)所為，係犯刑法第337 條之侵占離本
    人所持有之物罪；就事實欄一、(二)所為，係犯同法第320 條
    第1 項之竊盜罪。至公訴意旨認被告就事實欄一、(一)所為係
    犯刑法第337 條侵占遺失物罪一節，惟按刑法第337 條所稱
    「遺失物」，係指本人無拋棄意思，而偶然喪失其持有之物
    ；「漂流物」，乃指隨水漂流之遺失物；「其他離本人所持
    有之物」，則係指遺失物與漂流物以外，非本人拋棄意思而
    脫離本人所持有之物而言；查本件告訴人蔡幸男所有之汽車
    駕照係因遭竊而脫離其持有乙情，業經蔡幸男於警詢時陳述
    明確在卷（見99年度偵字第31977 號偵查卷第22頁），是公
    訴意旨認被告係犯侵占遺失物罪，容有誤會。另公訴意旨認
    被告就事實欄一、(二)所為係犯刑法第325 條第1 項搶奪罪一
    節，惟按刑事法上之竊盜、搶奪罪，其犯罪構成要件，雖同
    具不法得財之意思，但搶奪罪係乘人不備，公然掠取他人之
    財物；至於竊盜罪，則係乘人不知，將他人支配下之財物，
    移入自己實力支配（管領）下之謂（最高法院83年度台上字
    第3008號判決採同一意旨）。經查，證人即告訴人謝小雯於
    偵查中指稱：被告和自稱她老公之人（即林志峰）連續3 天
    到伊店裡，第3 天下午1 時許也是兩個一起過來，一直拿不
    同樣式出來試，要伊秤重算價錢，男的戒指戴在手上，伊當
    時沒有注意到，男的走出去，然後女生又說要去領錢也離開
    ，伊在整理戒指發現少1 個，伊後來看監視器，發現戒指是
    男生拿走的等語（見同上偵查筆錄第68頁），足徵被告與共
    犯林志峰進入上開銀樓後，係由林志峰趁告訴人謝小雯未及
    注意之際，藉故將試戴於手上之戒指攜出店外，而告訴人謝
    小雯係嗣後盤點時始發現戒指數量有短少之情，是被告與共
    犯林志峰2 人並非乘告訴人謝小雯不備或不及抗拒以掠取財
    物，而係利用告訴人謝小雯不知之情狀下，將告訴人謝小雯
    所有之戒指移入渠等實力支配下，故揆諸上開說明，本件被
    告與共犯林志峰應構成竊盜罪，公訴意旨認被告就此部分係
    犯搶奪罪，尚有未洽，惟因二者基本社會事實同一，爰依法
    變更起訴法條。又被告與林志峰就事實欄一、(二)所示犯行，
    有犯意聯絡及行為分擔，為共同正犯。再被告所犯上開2 罪
    ，係於不同之時間、地點所犯，且被害人亦不相同，自屬犯
    意各別、行為互異，應予分論併罰。
四、爰審酌被告陳亦喬拾獲上開物品，竟漠視法令禁制而將之據
    為己有，且不思以己力謀取財物，卻以竊取他人物品之方式
    ，冀得不法之財物，貪圖小利，破壞社會秩序及他人財產安
    全，行為實有不當，惟念及被告並無前科紀錄，素行良好，
    此有臺灣高等法院被告前案紀錄表在卷可稽，暨其生活狀況
    、犯罪之動機、目的、犯罪分工情形、對告訴人謝小雯所生
    財產損害約新臺幣15000 元，暨被告犯後坦承犯行，態度良
    好等一切情狀，分別量處如主文所示之刑，並各諭知易服勞
    役或易科罰金之折算標準，以資懲儆。
據上論斷，應依刑事訴訟法第273 條之1 第1 項、第299 條第1
項前段、第300 條，刑法第28條、第337 條、第320 條第1 項、
第41條第1 項前段、第42條第3 項，刑法施行法第1 條之1 ，判
決如主文。
本案經檢察官李超偉到庭執行職務。
中    華    民    國    100     年    3     月  31    日
                      刑事第一庭  法  官  陳正偉
上列正本證明與原本無異。
如不服本判決，應於判決送達後10日內敘明上訴理由，向本院提
出上訴狀 (應附繕本) ，上訴於臺灣高等法院。其未敘述上訴理
由者，應於上訴期間屆滿後20日內向本院補提理由書「切勿逕送
上級法院」。
                                  書記官  許慧禎
中    華    民    國    100     年    3     月  31    日
附錄本案論罪科刑法條全文：
中華民國刑法第337條
（侵占遺失物罪）
意圖為自己或第三人不法之所有，而侵占遺失物、漂流物或其他
離本人所持有之物者，處5 百元以下罰金。
中華民國刑法第320條
（普通竊盜罪、竊佔罪）
意圖為自己或第三人不法之所有，而竊取他人之動產者，為竊盜
罪，處5 年以下有期徒刑、拘役或5 百元以下罰金。
意圖為自己或第三人不法之利益，而竊佔他人之不動產者，依前
項之規定處斷。
前二項之未遂犯罰之。